臺灣高等法院臺中分院民事裁定
110年度抗字第247號
抗  告  人  游耿豪  


相  對  人  劉品辰  

上列當事人間假扣押聲明異議事件，抗告人對於中華民國110年5
月17日臺灣臺中地方法院110年度全事聲字第22號裁定提起抗告
，本院裁定如下：
    主  文
原裁定及原法院司法事務官民國110年4月23日所為110年度司裁
全字第488號裁定均廢棄。
抗告人以新臺幣為29萬6000元為相對人供擔保後，得對相對人之
財產在新臺幣88萬8000元之範圍內予以假扣押。
相對人如以新臺幣88萬8000元為抗告人供擔保後，得免為或撤銷
假扣押。
聲請及抗告訴訟費用由相對人負擔。
    理  由
一、按民事訴訟法第528條第2項規定，對於假扣押聲請之裁定抗
    告者，抗告法院為裁定前，應使債權人及債務人有陳述意見
    之機會。旨在保障債權人及債務人之程序權，並使抗告法院
    能正確判斷原裁定之當否。惟假扣押係屬保全程序，為防止
    債務人隱匿或處分其財產而達脫產目的，以保全債權人之強
    制執行，強制執行法第132條第1項規定假扣押之執行應於裁
    定送達同時或送達前為之。是債權人對於駁回其假扣押聲請
    之裁定，提起抗告，抗告法院若依民事訴訟法第528條第2項
    規定，通知債務人陳述意見，無異使債務人事先知悉債權人
    對其聲請假扣押情事，此與上開強制執行法保護債權人之立
    法意旨有違。是考量上開強制執行法立法趣旨，債權人對駁
    回其假扣押聲請之裁定提起抗告，倘假扣押隱密性仍應予維
    持，即無須使債務人有陳述意見之機會（最高法院103年度
    第12次民事庭會議決議、100年度台抗字第851號裁定意旨參
    照）。查抗告人聲請本件假扣押，經原法院司法事務官以11
    0年度司裁全字第488號裁定（下稱原處分）駁回，經抗告人
    聲明異議，復經原裁定駁回其聲明異議，揆諸上開說明，本
    院應無依民事訴訟法第528條第2項規定通知相對人陳述意見
    之必要，合先敘明。
二、抗告人聲請及抗告意旨略以：相對人為富士康廣告有限公司
　　（下稱富士康公司）之業務人員，富士康公司自民國107年1
    月起，即從事違反銀行法之非法吸金事業，相對人於107年1
    2月間，以Line向抗告人鼓吹投資，並保證可取回本金，抗
    告人不疑有他，遂與富士康公司負責人李泰龍簽立保管合約
    、加盟商契約書，並分別匯款新臺幣（下同）38萬8000元至
    富士康公司帳戶及匯款50萬元至相對人帳戶。惟抗告人匯款
    後，未如期獲取約定之利息，且富士康公司名下投資產業亦
    陷入危機而倒閉，抗告人幾番查證，始知受騙，富士康公司
    之投資人高達上千人，非法吸金數十億元，負責人李泰龍現
    於看守所羈押中，投資人亦已組成自救會自保。又相對人要
    求抗告人將投資款匯至其個人帳戶，此舉顯有問題，足見相
    對人初始即有吸金詐欺，占有抗告人投資金額之情。相對人
    與李泰龍共同非法吸金詐欺抗告人，抗告人對相對人自得依
    侵權行為或不當得利等規定請求相對人賠償。相對人招攬之
    投資對象不只抗告人一人，抗告人多次請求相對人賠償款項
    ，相對人均置之不理，否認抗告人主張並拒絕給付，顯無清
    償之意。且相對人初始即有吸金詐欺之意圖，不可能期待相
    對人會將款項返還予抗告人，又相對人招攬之投資人眾多，
    吸金金額亦屬高額，相對人亦將面臨無數人巨額求償，相對
    人有高度脫產之風險，且依相對人有限之資力，若不先行對
    相對人之財產假扣押，抗告人之債權將來難以受償，有日後
    不能強制執行或甚難執行之虞，是以抗告人業已釋明假扣押
    之請求及原因，倘認抗告人有釋明不足，抗告人並已陳明願
    供擔保以代釋明。原處分及原裁定分別駁回抗告人之聲請及
    異議，惟均未清楚說明究竟抗告人有何未釋明假扣押原因之
    情形，顯屬草率。為此，聲明請求廢棄原裁定及原處分，並
    准對相對人財產於88萬8,000元範圍内予以假扣押等語。
三、按債權人就金錢請求或得易為金錢請求之請求，欲保全強制
    執行者，得聲請假扣押；請求及假扣押之原因，應釋明之，
    民事訴訟法第522條第1項、第526條第1項分別定有明文。又
    按債權人聲請假扣押應就其請求及假扣押之原因加以釋明，
    兩者缺一不可。該項釋明如有不足而債權人陳明願供擔保或
    法院認為適當者，法院始得定相當之擔保，命供擔保後為假
    扣押。若債權人就其請求及假扣押之原因有一項未予釋明，
    法院即不得為命供擔保後假扣押之裁定。所謂假扣押之原因
    ，則指債務人有日後不能強制執行或甚難執行之虞，或應在
    外國為強制執行之情形。諸如債務人浪費財產、增加負擔，
    或就其財產為不利益之處分，將達於無資力之狀態；或債務
    人移住遠地、逃匿無蹤或隱匿財產或經債權人催告後仍斷然
    拒絕給付，且就債務人之職業、資產、信用等狀況綜合判斷
    ，其現存之既有財產已瀕臨成為無資力或與債權人之債權相
    差懸殊或財務顯有異常而難以清償債務之情形而言（最高法
    院100年度台抗字第453號民事裁定意旨參照）。稱釋明者，
    僅係法院就某項事實之存否，得到大致為正當之心證，即為
    已足，此與證明須就當事人所提證據資料，足使法院產生堅
    強心證，可確信其主張為真實者，尚有不同（最高法院98年
    度台抗字第807號民事裁定參照）。
四、經查：
㈠、關於假扣押之請求部分：抗告人主張相對人為富士康公司業
    務人員，其因受相對人招攬，與李泰龍及富士康公司成立保
    管合約及加盟商契約，並將投資款88萬8千元匯至富士康公
    司及相對人帳戶，而遭詐騙吸金，受有上開投資款之損害，
    得依侵權行為等規定請求相對人負賠償責任等情，據其提出
    富士康公司登記資料、保管合約、加盟商合作經營契約書、
    合約轉讓申請書、抗告人與相對人通訊軟體LINE對話紀錄、
    郵政跨行匯款申請書、臺中市政府警察局第二分局永興派出
    所受（處）理案件證明單、富士康廣告公司旗下之士達衛咖
    啡倒閉新聞、富士康公司涉嫌吸金倒閉新聞等為證（見本院
    卷第23至41頁、原法院司裁全字卷聲證1至9），堪認抗告人
    主張其得請求相對人賠償投資款乙節，即假扣押之請求部分
    已為釋明。
㈡、就假扣押之原因部分：抗告人主張富士康公司為吸金集團，
    其負責人李泰龍現在看守所羈押中，相對人為富士康公司之
    業務人員，招攬人數眾多，吸金金額亦屬高額，被害人已組
    成自救會，將來求償金額勢必甚高，相對人有高度脫產風險
    而有假扣押之必要等情，據其提出其與相對人之LINE對話截
    圖及相關新聞報導等為證（見原法院司裁全字卷聲證1、8）
    。而查，稽之抗告人所提與相對人之LINE對話截圖，相對人
    提及富士康公司廣設咖啡店，也要推出電視牆媒體廣告合作
    投資案，並鼓吹抗告人加盟投資等語；另依據新聞報導記載
    ，富士康公司之投資人組成自救會，邀同民意代表召開記者
    會，所涉受害人上千人，已有近60名受害者委任提告，求償
    金額20億元以上，檢調單位已分案偵辦等語；另李泰龍因涉
    犯銀行法及詐欺案件，現於法務部○○○○○○○○羈押中，亦有本
    院依職權所調閱李泰龍之刑事前案紀錄表在卷可稽。則抗告
    人主張富士康公司涉嫌吸金，被害金額甚鉅，又相對人為其
    業務人員，招攬人數眾多，日後恐有遭多數債權人求償之虞
    ，而藉訴訟期間隱匿財產之風險甚高，抗告人之債權恐有日
    後不能強制執行或甚難執行之事實，尚非全不可信，應認已
    使本院對其主張之事實產生薄弱之心證。是以，抗告人就本
    件假扣押之原因應認已為釋明，又因其釋明尚有不足，抗告
    人業已陳明願供擔保以補釋明之不足，揆諸上開說明，非不
    得命其供相當之擔保予以補足。
五、綜上所述，抗告人對於本件假扣押之請求及假扣押之原因，
    既已有所釋明，縱其釋明仍有不足，但抗告人既陳明願供擔
    保，應認足補其釋明之不足，揆諸前揭說明，應命供相當擔
    保後為假扣押。原處分駁回抗告人之聲請，原裁定復維持原
    處分，駁回抗告人之聲明異議，均有未合，抗告意旨指摘原
    處分及原裁定不當，求予廢棄，為有理由。爰由本院將原處
    分及原裁定廢棄，更為裁定如主文第二項所示，並依民事訴
    訟法第527條規定，酌定相對人供擔保如主文第三項所示金
    額後，得免為或撤銷假扣押。
六、據上論結，本件抗告為有理由，爰裁定如主文。
中　　華　　民　　國　 110　　年　　 6　　月　 18 　日
                  民事第五庭    
　　　　　　　　　       審判長法　官  許秀芬
　　　　　　　　　　　   　　　法　官  游文科
 　　　　　　　      　　　　　法　官  李慧瑜
以上正本係照原本作成。
不得再抗告。
                               書記官  陳秀鳳
中　　華　　民　　國　　110 　年　　6 　　月　　18　　日